臺灣宜蘭地方法院刑事判決　　　　　　　　九十二年度易字第二七號
　　公　訴　人　臺灣宜蘭地方法院檢察署檢察官
　　被　　　告　己○○
　　選任辯護人　包漢銘律師
右列被告因侵占等案件，經檢察官提起公訴（九十一年度偵字第一三五號），本院判
決如左：
    主  文
己○○為他人處理事務，意圖為自己不法之利益，而為違背其任務之行為，致生損害
於本人之財產，累犯，處有期徒刑拾月。
    事  實
一、己○○前因重利案件，經本院以八十六年度訴字第四五九號刑事判決判處有期徒
    刑六月，並由臺灣高等法院、最高法院分別以八十七年度上訴字第四四一一號、
    八十八年度台上字第三三八八號判決駁回上訴確定，於民國八十九年一月十日執
    行完畢出監。詎己○○猶不知悔改，又其為址設宜蘭縣壯圍鄉○○路五十六之二
    號一樓之勤讚通運有限公司（下稱勤讚公司）實際負責人，適於八十九年八月間
    ，乙○○（原名鄭志銘）至勤讚公司應徵司機，經己○○告知可自購卡車一輛使
    用，由其負責辦理汽車分期貸款事宜，每期貸款可自當月所得中由公司扣除等語
    ，經乙○○應允後，己○○即於八十九年八月九日帶同乙○○、乙○○之父庚○○共同，及不知情之勤讚公司名義負責人林玉堂（另由臺灣宜蘭地方法院檢察署
    檢察官為不起訴處分確定）共同前往址設臺北市○○○路○段一百三十六巷十一
    號之臺灣歐利克股份有限公司（下稱歐利克公司）辦理購車分期貸款手續，約定
    貸款金額為新台幣（下同）二百十萬元，於加計利息後，分期償還總金額係二百
    四十九萬四千八百元，由乙○○、庚○○、林玉堂共同於面額二百四十九萬四千
    八百元之本票之發票人欄簽名、蓋章，再由乙○○簽發付款人為彰化商業銀行宜
    蘭分行、帳號：0000000000號、票面金額均為十萬三千九百五十元、
    發票日自八十九年九月十六日起至九十年八月十六日，以每月為一期之支票合計
    二十四紙後，將本票、支票交付歐利克公司收執，而歐利克公司並於八十九年八
    月十九日將上開二百十萬元汽車貸款匯入勤讚公司於彰化商業銀行宜蘭分行、帳
    號：0000000000號之帳戶內。己○○明知歐利克公司之貸款既已核撥
    ，本應以上開汽車貸款直接支付出賣人金車汽車貨運股份有限公司（下稱金車公
    司），竟意圖為自己不法之利益，告知乙○○歐利克公司汽車貸款手續並未完備
    ，故無法貸款，再於八十九年九月五日，帶同乙○○、庚○○前往址設臺北市○○○路一百零二號四樓之合迪股份有限公司（下稱合迪公司）辦理購車分期貸款
    手續，並由乙○○、庚○○共同於本票發票人欄簽名、蓋章，致生損害於乙○○
    、庚○○，而合迪公司亦於八十九年九月十八日將貸款匯入汽車出賣人金車公司
    。己○○初始按月存入上開支票票款供歐利克公司提領，迄九十年三月間，己○○因無力支付票款，致九十年三月十六日到期之支票無法兌現，歐利克公司遂以
    上開本票向臺灣臺北地方法院聲請本票裁定，乙○○、庚○○始知悉上情。
二、案經乙○○、庚○○訴由臺灣宜蘭地方法院檢察署檢察官偵查起訴。
    理  由
一、訊據被告己○○坦承分別於八十九年八月九日、八十九年九月五日，分別向歐利
    克公司、合迪公司辦理購車分期貸款，而歐利克公司業於八十九年八月十九日將
    貸款二百十萬元匯入勤讚公司彰化商業銀行宜蘭分行、帳號：00000000
    00號之帳戶內，惟矢口否認有右揭犯行，並辯稱：當時向金車公司購買四部車
    ，歐利克公司只核准一部，而歐利克公司貸款下來伊知道，伊有通知乙○○、庚○○貸款已經核發，並且將車子交給乙○○開，但合迪公司申請汽車貸款之部分
    係金車公司老闆丁○○帶合迪公司的人員到勤讚公司辦理，係跟合迪公司談另外
    三部車的貸款，當時乙○○、庚○○都在場，而合迪公司撥款下來伊不知道，因
    該筆貸款係直接撥給金車公司，金車公司倒閉後才知道合迪公司有撥款給金車公
    司云云。然查：
  (一)前開事實，業據告訴人乙○○、庚○○於偵查中指訴綦詳，再告訴人乙○○於本
    院審理中亦結證稱：伊姨丈說勤讚公司在跑車問伊要不要去跑車，伊和太太陸陸
    續續到宜蘭來找被告談，這當中有講到買車的事情，姨丈帶伊去勤讚公司，被告
    說勤讚公司要買一個車頭來跑車，然後靠他們的行，問伊要不要買，說每月可以
    賺三十萬元，可以從裡面扣貸款，有說每月扣款大約十萬元。由於伊身上沒有錢
    ，也沒有頭期款，支票也有退票紀錄，被告說可以處理，要伊提供證件及權狀，
    伊將這些證件陸陸續續交給被告，當時去二家不同公司辦理，第一家好像是歐利
    克，第二家是合迪公司，被告說第一家沒有辦過，要找第二家，被告並無告知歐
    利克公司貸款已經下來等語（參見本院九十三年三月二十四日審判筆錄）。
  (二)證人即歐利克職員戊○○於本院調查中結證稱：伊是歐利克員工，勤讚公司向歐
    利克公司辦理汽車分期貸款，當時是用三菱拖車頭向歐利克公司申請貸款，是庚○○、林玉堂、己○○、乙○○四人親自到公司辦理，於八十九年八月十日簽約
    ，簽約當時並簽本票和附條件買賣契約書，本票當場交付給公司，貸款金額為二
    百十萬元，因為分期加上利息所以共簽發二十四張票，總金額為二百四十九萬四
    千八百元，歐利克公司於八十九年八月十九日將二百十萬元直接撥入勤讚公司彰
    化銀行宜蘭分行帳戶，於撥款前已經先確認，撥款後會再用電話確認，因之後要
    辦理動產抵押登記，而撥款後一星期己○○公司的小姐說已經寄出文件，但歐利
    克公司沒有收到，之後又說文件遺失，伊要求他們向監理站申請補發，公司小姐
    說有申請到文件但被己○○拿走了，之後證件沒有給歐利克公司，但支票有兌現
    ，兌現到六，第七期退票，八、九、十又有兌現，之後就陸續退票，這筆錢現在
    打入呆帳，之後合迪公司的貸款中，就車牌號碼ＫＳ─六七三號汽車是之前勤讚
    公司向歐利克公司貸款的汽車，因為從發票上引擎號碼互相比對發現是同一部車
    子等語（參見本院九十二年八月一日訊問筆錄）；另證人即合迪公司員工丙○○
    於本院調查時結證稱：本件貸款由伊承辦，於八十九年九月五日到合迪公司辦理
    貸款，當時有己○○、乙○○、林玉堂、庚○○、謝恬恩五人，簽訂買賣合約書
    、動產抵押合約書、本票一紙、支票二十二紙，是用兩台拖車頭設定借款，二台
    都准借款，一台是車牌號碼ＫＳ─六七三號、另一台沒有車牌，只有引擎號碼，
    總共貸了四百二十萬元，其他加上分期利息總共簽發總金額四百七十八萬八千元
    之支票二十二紙，這筆錢合迪公司匯到金車公司戶頭，因為這二台車是向金車購
    買，勤讚公司知道合迪公司已經撥款，因為他們有向勤讚公司聯絡要證件辦理動
    產抵押設定，後來給我們ＫＳ─六七三號之資料，另一台一直都沒有掛牌所以無
    法設定，因為勤讚公司也是以文件寄出，之後又說文件遺失為理由無法辦理，而
    支票兌現一、二期，之後都退票等語（參見本院九十二年八月一日訊問筆錄）。
    綜合證人戊○○、丙○○二人證述，證明被告與告訴人乙○○、庚○○先後前往
    歐利克公司、合迪公司辦理汽車貸款手續，並簽發本票、支票等物以供擔保，再
    上開二公司於核撥貸款後，亦有通知勤讚公司等情。此外，並有告訴人乙○○、
    庚○○與案外人林玉堂共同於面額二百四十九萬四千八百元之本票之發票人欄簽
    名、蓋章後交予歐利克公司之本票一紙、彰化商業銀行宜蘭分行、帳號：000
    0000000號之存款交易明細表影本一份、歐利克公司匯款單、臺灣臺北地
    方法院九十年度票字第一五四九五號裁定書、九十一年度北訴字第一號民事卷宗
    影本、合迪公司買賣契約書、買賣標的物交貨與驗收證明書、動產抵押合約書、
    確認書、合迪公司匯款單在卷可資佐憑。
  (三)證人即原勤讚公司職員甲○○於本院審理中結證稱：於八十九年六月伊任職勤讚
    公司擔任會計，當時會計只有伊一人，工作性質為記帳、跑銀行和監理站，而勤
    讚公司買車的事伊均會知悉，當時勤讚公司之貸款公司伊記得有好幾家，其中有
    歐利克公司、太設公司、合迪公司，而勤讚公司司機要買車係由勤讚公司支付頭
    期款，當公司拿車去對保後，貸款下來以支付尾款，當貸款公司如要撥款時會通
    知己○○，當時勤讚公司有三個司機貸款買車，其中也包括乙○○，乙○○的頭
    期款由公司支付，尾款向歐利克公司貸款核准，於對保後由歐利克公司撥款匯入
    勤讚公司等語（參見本院九十三年三月二十四日審判筆錄），依證人甲○○上開
    證述，就勤讚公司購買車輛而向貸款公司貸款，於貸款公司撥款時均會通知被告
    一節，亦與證人戊○○、丙○○證述相符，是被告辯稱就合迪公司撥款伊不知情
    一節即不足採。
  (四)綜上所述，本件被告所辯顯係卸責之詞，不足採信，其犯行堪以認定，應依法論
    科。
二、被告己○○受告訴人乙○○委託辦理購車分期貸款事務，明知歐利克公司貸款既
    已核撥，仍帶同告訴人向合迪公司辦理購車分期貸款，核其所為，係犯刑法第三
    百四十二條第一項背信罪。末查，被告前因重利案件，經本院以八十六年度訴字
    第四五九號刑事判決判處有期徒刑六月，並由臺灣高等法院、最高法院分別以八
    十七年度上訴字第四四一一號、八十八年度台上字第三三八八號判決駁回上訴確
    定，於八十九年一月十日執行完畢出監等情，業經被告供明在卷，並有臺灣高等
    法院被告全國前案紀錄表一件附卷可按，其受有期徒刑之執行完畢，五年內再犯
    法定刑有期徒刑以上之本罪，為累犯，依法加重其刑。爰審酌被告犯罪之目的、
    手段，被害人所受之損害，及犯罪後猶飾詞卸責等一切情狀，量處如主文所示之
    刑，以示懲儆。
三、公訴意旨另以：被告己○○明知歐利克公司二百十萬元貸款既已核備，竟隱匿該
    事實，而將乙○○之購車款項侵占入己，而認被告涉有刑法第三百三十五條第一
    項侵占罪嫌。而按刑法上侵占罪係以行為人原基於法定或契約上之原因，持有他
    人之物，而擅自處分持有他人之物，或變易持有之意為所有之意，而逕為所有人
    之行為，為其構成要件。經查：依證人戊○○、甲○○上開證述，本件係勤讚公
    司向歐利克公司辦理購車分期貸款，並由歐利克公司將貸款二百十萬元撥入勤讚
    公司於彰化商業銀行宜蘭分行、帳號：0000000000號之帳戶內，此有
    前開歐利克公司匯款單附卷可稽，再參以告訴人庚○○於本院中亦結證稱每期貸
    款金額係由勤讚公司自所得中扣除等語，則本件歐利克公司核撥之貸款金額，係
    支付與勤讚公司用以支付汽車價款，而每期貸款金額則由勤讚公司自司機所得中
    扣除支付，是歐利克公司核撥貸款，核屬勤讚公司依貸款契約受領之款項，公訴
    人認被告此部分涉有侵占罪嫌，容有誤會，惟公訴意旨認此部分與前揭論罪科刑
    之背信罪部分，有想像競合之裁判上一罪關係，爰不另為無罪判決之諭知，併此
    敘明。
據上論斷，應依刑事訴訟法第二百九十九條第一項前段，刑法第三百四十二條第一項
、第四十七條，罰金罰鍰提高標準條例第一條前段判決如主文。
本案經檢察官劉憲英到庭執行職務
中      華      民      國    九十三    年      四      月      七      日
                                  臺灣宜蘭地方法院刑事第四庭
                                      審判長法  官  林  惠  玲
                                            法  官  郭  顏  毓
                                            法  官  辜  漢  忠
右正本證明與原本無異。
如不服本判決，應於判決送達後十日內，向本院提出上訴狀。（應附繕本）
                                            書記官  林  秀  麗
中      華      民      國    九十三    年      四      月      八      日
附錄本案論罪科刑法條全文：
刑法第三百四十二條第一項
為他人處理事務，意圖為自己或第三人不法之利益，或損害本人之利益，而為違背其
任務之行為，致生損害於本人之財產或其他利益者，處五年以下有期徒刑、拘役或科
或併科一千元以下罰金。
